【裁判字號】    91,訴,3229
【裁判日期】    920430
【裁判案由】    偽造文書等
【裁判全文】
臺灣高雄地方法院刑事判決                        九十一年度訴字第三二二九號
    公  訴  人  臺灣高雄地方法院檢察署檢察官
    被      告  戊○○
右列被告因偽造文書等案件，經檢察官提起公訴（九十一年度偵字第一六０七九號）
，及聲請移
決如左︰
    主  文
戊○○行使偽造公文書，足以生損害於公眾及他人，累犯，處有期徒刑壹年捌月。偽
造之「國煌營造股份有限公司」印文肆枚、「總經理周德南」印文枚、「高雄市政
府建設局」印文壹枚，「國煌營造股份有限公司」及「總經理周德南」之印章各壹枚
，「高雄市政府建設局」印章壹枚，均沒收。
    事  實
一、戊○○前於八十七年間因侵占案件，經臺灣屏東地方法院以八十五年易字第九四
    六號判處有期徒刑五月確定，並於八十七年六月二十五日執行有期徒刑完畢。竟
    仍不知悔改，又基於意圖為自己不法所有及行使偽造文書之概括犯意，明知其並
    未任職國煌營造股份有限公司（下稱「國煌公司」），竟自稱為國煌公司執行副
    總經理，先於八十七年七月一日前往向己○○位在高雄縣燕巢鄉鳳雄村後龍巷一
    四０號住處，佯稱國煌公司標得「龍誠企業股份有限公司」工程，其身為其執行
    副總經理，有權將該工程轉包予己○○施作，己○○不疑有他，遂與戊○○簽約
    ，並因此陷於錯誤，交付戊○○印花稅新台幣（下同）三萬六千元、工地保險金
    十八萬六千七百五十元、協力廠商公司執照申請費十萬元，嗣戊○○為取信於己○○，更以於不詳時地蓋用偽造之國煌公司印文進而偽造完成之國煌公司八十七
    年七月二十二日、八月四日、八月十二日、八月二十七日等日期之通知書四紙，
    其中八月四日、八月十二日、八月二十七日等三紙通知書並蓋有「總經理周德南
    」等字樣之簽名章，交予己○○以便佯稱國煌公司發函通知己○○所開設之大仁
    鋼構工程公司進場施作，足生損害於國煌公司。嗣又於不詳時地，將其所偽造之
    高雄市政府建設局之關防印章蓋用於其所偽造之八十七年八月十日「高雄市政府
    建設局（設立開工、竣工）證明書」交予己○○，足生損害於己○○與不特定公
    眾，己○○並因此陷於錯誤，又交付戊○○開工籌備款約近六十萬元，戊○○前
    後共計自己○○處詐得款項約九十二萬元。前開期間，戊○○復經由己○○之介
    紹，前往不知情之楊東龍位在高雄縣燕巢鄉○○村○○路三十六號住處，亦向丁○○佯稱為國煌公司執行副總經理，假稱有不詳內容之工程可轉包丁○○施作，
    丁○○信以為真而與戊○○簽約，並因此陷於錯誤，將印花稅二萬六千元交付戊○○。嗣戊○○不知去向，己○○、丁○○始知受騙，訴由高雄市政府警察局查
    獲上情。
二、案經高雄市政府警察局移送臺灣高雄地方法院檢察署檢察官偵查起訴。
    理  由
一、訊據被告戊○○於本院審理中對於右開犯罪事實均坦承不諱，核與告訴人己○○
    、丁○○二人於本院審理中所為指述相符，並有上開國煌公司八十七年七月二十
    二日八月四日、八月十二日、八月二十七日等日期之通知書四紙均影本、八十七
    年八月十日「高雄市政府建設局（設立開工、竣工）證明書」影本一紙（正本均
    未據扣案）附卷可查，且依高雄市政府建設局九十二年一月二十日高市建設秘字
    第○九二○○○○七五○號函示內容，上開證明書並非高雄市政府建設局所核發
    ，且該偽造之證明書所蓋用之關防，以肉眼判別即可知悉樣式顯與高雄市政府建
    設局之印信不同，此亦有上開函文所附印信樣式可供比對。又國煌公司固確有其
    公司存在，惟董事長係林源煌，並無「周德南」之人擔任董事或總經理，且公司
    印鑑亦與被告所蓋用者顯不相同等節，亦有經濟部九十一年十一月二十八日經商
    字第○九一○二二七四六七○號函附之公司變更登記事項卡，暨桃園縣政府九十
    一年十二月四日府工建字第○九一○二六○五五七號函一件在卷可查。足見被告
    所為自白與事實相符，而得採為認定之依據。本件事證明確，被告犯行已堪認定
    。
二、查高雄市政府建設局（設立開工、竣工）證明書乃屬公文書，而上述四紙國煌公
    司通知書，均屬向大仁鋼構工程公司為一定意思表示之私文書。核被告所為，係
    犯刑法第二百十六條、第二百十條、第二百十一條之行使偽造私文書、行使偽造
    公文書罪、第三百三十九條第一項之詐欺取財罪；其中偽造「國煌公司」及「總
    經理周德南」之印章均為偽造上述私文書之部分行為，而偽造「高雄市政府建設
    局」公印乃偽造上述公文書之部分行為，又偽造私文書、偽造公文書之低度行為
    並分別為行使之高度行為所吸收，均不另論罪。被告先後多次行使偽造私文書、
    詐欺取財，均時間緊接，所犯分別係構成要件相同之罪，係連續犯，應各論以行
    使偽造私文書、詐欺取財之一罪；又被告所犯詐欺取財罪、行使偽造公文書、行
    使偽造私文書罪間，有方法結果之牽連關係，應從一重之行使偽造公文書罪處斷
    。又被告前於八十七年間因侵占案件，經臺灣屏東地方法院以八十五年易字第九
    四六號判處有期徒刑五月確定，並於八十七年六月二十五日執行有期徒刑完畢，
    有台灣高等法院被告全國前案紀錄表一件在卷可稽，其五年內再犯本件有期徒刑
    以上之罪，為累犯，應依刑法第四十七條之規定加重其刑。本院審酌被告前有詐
    欺、侵占等多項前科，及其多次詐騙金額近百萬元，情節非輕，然考量犯後坦認
    犯行，態度良好等一切情狀，量處如主文第二項所示之刑。偽造之國煌公司八十
    七年七月二十二日八月四日、八月十二日、八月二十七日等日期之通知書四紙均
    影本、八十七年八月十日「高雄市政府建設局（設立開工、竣工）證明書」影本
    一紙，雖均係供被告犯本罪所用之物，然已據被告行使交付予告訴人己○○，而
    已非被告所有，爰不予宣告沒收。惟偽造之「國煌營造股份有限公司」印文四枚
    、「總經理周德南」印文三枚、「高雄市政府建設局」公印文一枚、暨「國煌營
    造股份有限公司」、「總經理周德南」之印章各一枚、「高雄市政府建設局」公
    印章一枚，雖未扣案，但無證據足以證明已然滅失，均應依刑法第二百十九條規
    定宣告沒收。
三、臺灣屏東地方法院檢察署移送併辦意旨略以：被告戊○○明知毫無清償資力，竟
    基於意圖為自己不法所有之概括犯意，於八十八年七、八月間，在高雄市○鎮區
    ○○路丙○○所經營之五星上將ＫＴＶ店內，以簽帳方式消費達四、五次之多，
    積欠款項約七萬元迄今未清償。其間，被告又一再向甲○○、丙○○佯稱其國煌
    公司已承包德明技術學院興建工程，因工地在屏東，需在高雄就地用人、取材，
    請渠二人協助介紹鋼骨、水泥類之包工，丙○○因而代為介紹承作鋼構之乙○○
    予被告，被告遂承前詐欺犯意，誆騙乙○○於八十八年八月四日簽訂工程合約書
    ，又交付發票日為八十八年十月十日、付款人為臺灣銀行鼓山分行、陳朝宗所簽
    發票號ＡＭ0000000號、面額二百零七萬七千元之支票一紙作為第一期鋼
    構工程款，以取信於乙○○，再要求乙○○分擔工人保險費六萬六千一百五十五
    元，致乙○○陷於錯誤而付款予戊○○，嗣因丙○○一再催討上開欠款，被告乃
    將其持有發票日為八十八年十月十日、付款人為中興商業銀行台南分行、梁進來
    所簽發票號ＡＦＵ0000000號、面額十二萬元之支票一紙交予不知情之甲○○，委託甲○○轉交丙○○，惟遭丙○○拒絕，被告乃轉而持票一再向甲○○
    調借現金，甲○○誤信為真，而於同年九月間一再借款予被告，金額約二十五萬
    元，俟上開支票屆期均遭退票，丙○○等人始知受騙等情，認有連續犯之裁判上
    一罪關係，移請併案等語。惟按連續犯之所謂出於概括犯意，必須其多次犯罪行
    為自始均在一個預定犯罪計劃以內，出於主觀上始終同一犯意之進行，若中途另
    有新犯意發生，縱所犯為同一罪名，究非連續其初發的意思，即不能成立連續犯
    ，最高法院著有七十年度台上字第六二九六號判例參照。本件檢察官起訴之犯罪
    事實時間係至八十八年七、八月間止，前述併案部分犯罪時間則係在八十八年七
    、八月間，時間相距約一年，並非在密接之時間內為之，且犯罪手法亦與本件起
    訴事實不同，自難認係基於概括犯意為之，即不能依連續犯處斷，前揭併案部分
    應另由檢察官偵辦，附此敘明。
據上論斷，應依刑事訴訟法第二百九十九條第一項前段，刑法第五十六條、第二百十
六條、第二百十一條、第二百十條、第三百三十九條第一項、第五十五條、第四十七
條、第二百十九條，罰金罰鍰提高標準條例第一條前段，判決如主文。
本案經檢察官黃元冠到庭執行職務。
中    華    民    國    九十二    年      四      月        三十        日
                                  臺灣高雄地方法院刑事第七庭
                                      法  官  汪  怡  君
右為正本，係照原本作成，證明與原本無異。
如不服本判決，應於送達後十日內，向本院提出上訴狀。
                                      書記官  李  梅  芬
中    華    民    國    九十二    年      四      月        三十        日


司法院資訊處製作；財團法人民間司法改革基金會備份。
